最高法院刑事判決　　　　　　九十四年度台上字第三六九五號
　　上　訴　人　甲○○
　　　　　　　　　　　　之2號.
　　　　　　　　　　　　53之.
上列上訴人因違反槍砲彈藥刀械管制條例案件，不服台灣高等法
院高雄分院中華民國九十一年八月六日第二審判決（九十一年度
上訴字第三二七號，起訴案號：台灣屏東地方法院檢察署九十年
度偵字第二七九四號），提起上訴，本院判決如下：
    主  文
原判決撤銷，發回台灣高等法院高雄分院。
    理  由
本件原判決認定上訴人甲○○與鄞豐明（另案經判處罪刑確定）
共同基於販賣可發射子彈具有殺傷力之改造玩具手槍及子彈之犯
意聯絡，未經許可，於民國八十七年三月初某日，在屏東縣潮州
鎮中油加油站，以新台幣（下同）二十萬元之價格，販賣仿義大
利製貝瑞塔九二手槍所改造之玩具手槍一支、加長型彈匣一個、
子彈十顆予雷安寶（業經判處罪刑確定），並由鄞豐明代收價款
。雷安寶於購得該槍、彈後，即先行試射其中六顆子彈（該六顆
子彈因而已不存在），並將剩餘之四顆子彈藏放於屏東縣屏東市
○○路七三０之三號十一樓之六其住處信箱內，所購得之槍枝則
交其友人吳春生（業經判處罪刑確定）藏放於吳春生所駕駛之Ｉ
Ｎ－四八五０號自用小客車內。嗣於八十七年四月十日十六時三
十分許，警方持搜索票前往屏東市○○路七三０之三號十一樓之
六雷安寶住處搜索雷安寶、吳春生涉犯麻醉藥品管理條例案件之
事證時，雷安寶向警方自首持有上開槍枝及子彈，並帶領警員於
其住處之信箱內查扣其藏放之子彈四顆。復於同日在屏東縣屏東
市○○街一三三巷吳春生所有之ＩＮ－四八五０號自用小客車駕
駛座後方踏板內，查扣雷安寶所寄藏之上開仿義大利製貝瑞塔九
二手槍所改造之玩具手槍一支、加長型彈匣一個（上開槍枝等物
已因另案執行完畢予以銷燬）等情。因而撤銷第一審判決，改判
仍依想像競合犯規定，從一重論處上訴人共同未經許可，販賣可
發射子彈具有殺傷力之改造玩具手槍罪刑，固非無見。
惟查：(一)、有罪判決書所認定之事實，為判斷其適用法令當否之
準據，法院應將依職權認定與論罪科刑有關之事實，翔實記載，
然後逐一說明其憑以認定之證據，並使事實認定與理由說明，互
相適合，方為合法。倘若事實認定與理由說明，不相一致，或事
實或理由欄內之記載，前後齟齬，按諸刑事訴訟法第三百七十九
條第十四款後段規定，均屬判決理由矛盾之當然違背法令。原判
決理由一之(一)謂證人雷安寶證稱：「扣案之槍彈是……我朋友『
鄞鋒銘（指鄞豐明）』從中介紹我向一名叫『福勝仔』（指上訴
人）之男子以二十萬元……購買的。……當時『鄞鋒銘』居中介
紹時曾提及『福勝仔』之身上有數拾把之手槍……遂要『鄞鋒銘
』向『福勝仔』先行購買壹把試試看，……在屏東縣潮州鎮某加
油站附近由『鄞鋒銘』親手交予我貝瑞塔手槍壹把、彈匣壹個、
子彈拾顆等物……，隔日即將二十萬元交予『鄞鋒銘』，完成交
易槍械之過程。」、「（交槍之後）因為（發現）槍不能用，我
才叫鄞豐明叫福勝出來處理，之前沒有見過福勝……」、「我被
查獲前一個月在鄞豐明家中談（買槍事宜），鄞豐明說價格算二
十萬元，談完二、三天晚上鄞豐明親自拿給我，我在交槍的隔天
，我就在他家附近，我給他現金二十萬元。」、「八十七年三月
初，經由鄞豐明介紹向甲○○買槍，槍是透過鄞豐明交給我的。
我以二十萬元買的，在潮州加油站交貨。」、「由甲○○交（槍
、彈）給鄞豐明，再由鄞豐明交給我，我由鄞豐明介紹買的。」
、「（交槍時）甲○○跟鄞豐明都有出來，因為槍故障，我要把
槍還給他們，他們都有出來，在鄞豐明家。（錢）拿給鄞豐明，
在他家。（拿錢時甲○○）沒有（在場）。……鄞豐明跟我講（
甲○○的呼叫器號碼）的，我也有呼叫他。……我有跟他（按指
甲○○）講槍有故障，我有叫他去找鄞豐明。」等語。理由一之
(二)謂證人鄞豐明證稱：「……當時雷某問我有無槍械可否販賣給
他，我說沒有，後來我告訴他『福勝仔』身上有數拾把之手槍欲
脫手，我才介紹『福勝仔』之人與他認識，之後由『福勝仔』交
給他上開槍、彈，後雷某就攜該槍、彈至台中市，復於八十七年
三月初就叫我上台中市載他返回屏東縣潮州鎮○○路四十五號我
家中，把現金二十萬元交給我，轉交予『福勝仔』之後，他又要
回四萬元，共十六萬元整，才聯絡『福勝仔』之人到我家將現金
十六萬元交給他的。……『福勝仔』真實姓名為甲○○。」、「
我知道甲○○有拿一把槍要賣給雷安寶，但還未交錢，博勝已經
把槍交給雷安寶，但是他從台中回來有託我交十六萬元給甲○○
。」、「（檢察官問：雷安寶買的那支槍是甲○○賣他的？）是
的。」等語。其二人對於由何人接洽買賣事宜及如何交付槍、彈
等買賣槍械過程之陳述不盡相符。實情如何，攸關共犯及犯罪型
態之認定。原判決對於前開證人不盡相符之陳述，未為取捨之論
述說明，即併採為上訴人論罪之主要依據，難謂無理由矛盾之違
誤。(二)、審理事實之法院，對於案內與待證事實有重要關係，而
屬依法應予調查之證據，如未依法調查或雖已調查而未調查明白
，即與證據未經調查無異，如率行判決，其判決當然為違背法令
。又證據之證明力，固屬於法院判斷之自由，但不得違背經驗法
則，如其判斷仍存有疑竇，則在釐清前尚難遽採為被告有利或不
利之認定。本件行為時槍砲彈藥刀械管制條例第十一條第一項之
未經許可販賣該條例第四條第一項所稱其他可發射金屬或子彈之
各項槍砲罪，以所販賣之槍砲具有殺傷力為要件。原判決理由一
之(一)說明採證人雷安寶於另案偵查中供稱：「因為槍不能用，我
才叫鄞豐明叫福勝出來處理……」等語，為上訴人不利證據之一
，該證人之陳述如果無訛，是否指該槍枝不能發射金屬或子彈？
若然，該槍枝是否具有殺傷力，即有可疑。又該槍枝既不能用，
如何能試射六顆子彈？所謂不能用，係買賣交槍時即不能用，或
試射後始故障不能使用？攸關有無殺傷力之認定，有待釐清。原
審未予究明，即採信證人雷安寶所稱槍枝不能用之證詞，又認雷
安寶購得槍、彈後，已試射六顆子彈，試射無礙，槍枝具有殺傷
力，有調查未盡及理由不備之違誤。又卷附內政部警政署刑事警
察局八十七年五月十二日刑鑑字第三一三二九號鑑驗通知書雖認
系爭槍枝，由仿BERETTA 廠半自動手槍製造之金屬玩具手槍將槍
管內之阻鐵車通改造而成，機械性能良好，可擊發適用子彈，具
殺傷力，然未說明鑑定之方法及過程。嗣該局於九十一年二月七
日，以刑鑑字第０九一００二二七０三號函覆原審法院稱：「該
槍係由金屬玩具手槍改造而成，因玩具槍之生產品質均一，且本
局曾對同廠牌、型式之金屬玩具槍作過多次試射，倘認其槍枝結
構完整，性能良好，試射果均可達具殺傷力標準之單位面積動能
，送鑑槍枝將不再逐一試射，故未以動能測試法進行試射鑑驗。
」等語（原審卷第三十三至三十七頁）。足見該鑑驗機關並未就
系爭槍枝為實際試射鑑驗，僅以其先前就同廠牌、形式之金屬玩
具槍作過多次試射之說明文件即內政部警政署刑事警察局（八九
）刑鑑字第七八九一八號函為參考，但對於系爭改造玩具手槍，
與該鑑驗機關之前用以實驗之槍枝，其材質、機能、改造後之構
造是否相同？該實驗結果能否類比、援引適用於本件槍枝，均未
加以說明，系爭槍枝是否具有殺傷力，尚非無疑。原判決採前開
鑑驗通知書為認定系爭槍枝具有殺傷力之主要依據，然對於該鑑
驗通知書如何得為本件槍枝具有殺傷力之認定基礎，則未說明其
理由，亦嫌理由不備。上訴意旨指摘原判決不當，尚非全無理由
，應認有撤銷發回更審之原因。又槍砲彈藥刀械管制條例於九十
四年一月二十六日已再度公布修正，刪除第十一條，而將原第十
一條第一項之規定改列於第八條第一項，其法定刑亦有變更，更
審時宜注意比較適用，附此明。
據上論結，應依刑事訴訟法第三百九十七條、第四百零一條，判
決如主文。
中　　華　　民　　國　九十四　年　　七　　月　十四　　日
                      最高法院刑事第十庭
                          審判長法官  陳　正　庸
                                法官  賴　忠　星
                                法官  王　居　財
                                法官  林　開　任
                                法官  林　立　華
      本件正本證明與原本無異
                                      書  記  官
中　　華　　民　　國　九十四　年　　七　　月　二十一　日
                                               Ｒ
